【裁判字號】    92,易,1471
【裁判日期】    921013
【裁判案由】    毀損等
【裁判全文】
臺灣臺北地方法院刑事判決                        九十二年度易字第一四七一號
    公  訴  人  臺灣臺北地方法院檢察署檢察官
    被      告  乙○○  男  三.
    選任辯護人  楊博堯律師
右列被告因毀損等案件，經檢察官提起公訴（九十二年度偵字第一一七八三號），本
院判決如左：
    主      文
乙○○被訴恐嚇部分無罪，被訴過失傷害及毀損部分公訴不受理。
    理     由
一、公訴意旨略以：被告乙○○於民國九十一年九月十九日夜間七時三十分許，在臺
    北市○○區○○街三巷十七號前，與告訴人丁○○所駕駛之車牌號碼Ｚ三－五○
    七二號自用小客車因會車問題發生爭執，竟心生不滿，基於毀損之故意，持手電
    筒敲毀告訴人上開自用小客車前座之擋風玻璃及左前方之玻璃，告訴人因而受有
    右肘部及後頸部多處表淺擦傷之傷害，嗣告訴人下車報請警員至現場處理，被告
    竟於警員甲○○及告訴人之友人丙○○在場之時，以「我會賠你錢，但會雙倍跟
    你要回，等著瞧」等語恐嚇告訴人，使告訴人心生畏懼，因認被告涉有刑法第二
    百八十四條第一項過失傷害、第三百零五條恐嚇危害安全罪嫌及第三百五十四條
    之毀損器物罪嫌。
二、恐嚇部分：
（一）按被告未經審判證明有罪確定前，推定其為無罪；犯罪事實應依證據認定之，
      無證據不得認定犯罪事實，刑事訴訟法第一百五十四條定有明文。又認定不利
      於被告之事實，須依積極證據，茍積極證據不足為不利於被告事實之認定時，
      即應為有利於被告之認定，更不必有何有利之證據；且刑事訴訟法上所謂認定
      犯罪事實之積極證據，係指適合於被告犯罪事實之認定之積極證據而言，雖不
      以直接證據為限，間接證據亦包括在內，然而無論直接或間接證據，其為訴訟
      上之證明，須於通常一般之人均不致有所懷疑，而得確信其為真實之程度者，
      始得據為有罪之認定，倘其證明尚未達到此一程度，而有合理之懷疑存在時，
      自不能以推測或擬制之方法，以為有罪裁判之基礎，最高法院著有三十年上字
      第八一六號、二十九年上字第三一０五號、七十六年台上字第四九八六號、四
      十年台上字第八六號等判例可資參照。次按刑法第三百零五條之恐嚇罪，以行
      為人以加害生命、身體、自由、名譽、財產之事，恐嚇他人致生危害於安全為
      要件；亦即行為人須對於被害人為惡害之通知，即向之為明確、具體加害上述
      各種法益之意思表示之行為，致被害人之心理狀態陷於危險不安之境，始得以
      該項罪名相繩。訊據被告乙○○堅決否認有何恐嚇犯行，辯稱：丁○○當日霸
      佔巷道妨害伊之行車自由，復未得伊之同意，即以相機朝伊拍攝而侵害隱私權
      ，伊表示會再雙倍要回來，係主張自己的權利，並非恐嚇等語。
（二）經查，被告於右揭時、地除對於告訴人表示「我會賠你錢，但會雙倍跟你要回
      ，等著瞧」等語之外，並無其他任何恐嚇告訴人之言語或動作等情，業據告訴
      人及證人丙○○一致證述明確。衡以告訴人當日確有不當停車阻礙告訴人車輛
      通行及以相機拍攝被告之行為，業經被告陳述綦詳，為告訴人所不否認，且與
      證人甲○○所結證被告當時曾表示告訴人違規停車妨害自由，又持相機朝之拍
      攝，及本院勘驗現場錄影光碟，當日現場確有類似相機閃光燈動作之強烈閃光
      發生等情相符（有勘驗筆錄一紙附卷可稽），堪信為真；參諸被告上開言談之
      內容本未具體指出將以何方式雙倍討回其賠償告訴人之款項，則告訴人於被告
      明知其遭指責妨害自由、侵害隱私，而恐亦負有損害賠償義務之情形下，對之
      表示將雙倍討回賠償等語，即難認其主觀上有何恐嚇之不法故意可言。次查，
      被告係於告訴人召喚證人丙○○到場，要求被告下車理論，而於警員即證人甲○○面前爭吵時，向告訴人提及「我會賠你錢，但會雙倍跟你要回，等著瞧」
      等語，且當時被告及告訴人均情緒激動，大聲爭吵，告訴人手中還持有掃把等
      情，業據告訴人及證人甲○○證述在卷，堪信屬實；則衡諸當時係告訴人找到
      證人丙○○助勢後，主動要求被告下車理論，告訴人手持掃把，且爭執過程中
      情緒激動，又係在員警面前爭吵，及上揭被告並未具體表示將對告訴人有何不
      利之行為等情，自難認為告訴人聽聞被告上開言詞後，有何心生畏懼之情形。
      加以告訴人於本院審理期日，已明確結證稱「（當時他這樣講，你是否會害怕
      ？）不會。」等語，被告上開出言內容並未使告訴人之心理陷入危險不安狀態
      之事實，自亦堪認定。從而本件依積極證據，應無法證明被告確有恐嚇之不法
      故意，及告訴人確因被告之出言內容而心生畏懼；揆諸前揭說明，起訴之被告
      恐嚇犯罪自屬不能證明，依法應為無罪之諭知。
三、過失傷害及毀損部分：
（一）按告訴乃論之罪，告訴人於第一審辯論終結前得撤回其告訴，又告訴經撤回者
      ，應諭知不受理之判決，刑事訴訟法第二百三十八條第一項、第三百零三條第
      三款定有明文。
（二）本件告訴人丁○○告訴被告乙○○過失傷害及毀損部分，公訴人認係犯刑法第
      二百八十四條第一項及第三百五十四條之罪，依同法第二百八十七條前段及第
      三百五十七條之規定，須告訴乃論。查本件告訴人業於九十二年六月九日具狀
      向台灣台北地方法院檢察署檢察官撤回告訴之事實，有撤回告訴狀一件附卷可
      稽，揆諸前揭規定，此部份自應為不受理之判決。
據上論斷，應依刑事訴訟法第三百零一條第一項、第三百零三條第三款，判決如主文
。
本案經檢察官游儒倡到庭執行職務。
中      華      民      國     九十二     年      十     月     十三    日
                                      臺灣臺北地方法院刑事第四庭
                                            審判長法  官  黃雅芬
                                                  法  官  吳定亞
                                                  法  官  楊代華
右正本證明與原本無異。
如不服本判決，應於判決送達後十日內，向本院提出上訴狀。
                                                  書記官  廖純瑜
中      華      民      國     九十二     年      十     月     十三    日


司法院資訊處製作；財團法人民間司法改革基金會備份。
